臺灣高等法院民事裁定　　　　　　　　　100年度抗字第705號
抗　告　人　財政部國有財產局臺灣北區辦事處
法定代理人　陳文龍
抗告人因與相對人彭煌間假處分事件，對於中華民國100年3月
31日臺灣板橋地方法院100年度全字第60號所為裁定提起抗告，
本院裁定如下：
    主  文
抗告駁回。
抗告訴訟費用由抗告人負擔。
    理  由
一、按「抗告法院為裁定前，應使債權人及債務人有陳述意見之
    機會」，民事訴訟法第528條第2項定有明文，此規定依同法
    第533條，於假處分程序亦準用之。然假處分有防止債務人
    脫產之目的，法院於審理假處分聲請時，自應顧及隱密性，
    觀諸強制執行法第132條第1項規定：「假扣押或假處分之執
    行，應於假扣押或假處分之裁定送達同時或送達前為之。」
    即明，此一隱密性之要求，於債權人對第一審法院駁回其假
    處分聲請之裁定提起抗告之程序，亦應如此。而當事人就第
    一審法院關於假處分之裁定所為抗告，有係債務人就第一審
    法院准許假處分之聲請所為者，有係債權人就第一審法院駁
    回其假處分之聲請所為者，於前者因債權人已實施假處分之
    查封，債務人無脫產之虞，假處分程序之隱密性要求，已無
    必要，為保障雙方當事人之程序權，法院自應依前開第528
    條第2項規定，使債權人及債務人雙方就准許假處分之裁定
    當否陳述意見。反之，於後者情形，因假處分程序之隱密性
    仍有必要，若謂抗告法院仍應依前開第528條第2項之規定，
    使債務人有陳述意見之機會，無異責令抗告法院必須於假處
    分裁定前即使債務人知悉債權人聲請假處分之情事，顯非合
    理。是應解為前開第528條第2項之規定，僅適用於前者。查
    本件原法院係駁回抗告人假處分之聲請，裁定並未送達相對
    人，為顧及假處分聲請之隱密性，本院審酌全案情節，認無
    使相對人陳述意見之必要，先予敘明。
二、次按債權人就金錢請求以外之請求，欲保全強制執行者，得
    聲請假處分。又請求及假扣押之原因，應釋明之。前項釋明
    如有不足，而債權人陳明願供擔保或法院認為適當者，法院
    得定相當之擔保，命供擔保後為假扣押。關於假扣押之規定
    於假處分準用之。民事訴訟法第532條第1項、第526條第1項
    、第2項、第533條分別定有明文。查民事訴訟法第526條第2
    項修正前條文為：「債權人雖未為前項釋明，如就債務人所
    應受之損害已供法院所定之擔保者，得命為假扣押。」現則
    修正為：「前項釋明如有不足，而債權人陳明願供擔保或法
    院認為適當者，法院得定相當之擔保，命供擔保後為假執行
    。」，其修正理由為「依原第2項規定，債權人得供擔保以
    代釋明，惟債權人聲請假扣押，應使法院信其請求及假扣押
    之原因大致為正當，故仍應盡其釋明責任。然其釋明如有不
    足，為補強計，於債權人陳明就債務人可能遭受之損害願供
    擔保並足以補釋明之不足，或於法院認以供擔保可補釋明之
    不足並為適當時，法院均可斟酌情形定相當之擔保，命債權
    人供擔保後為假扣押，爰修正第2項。」是依現行民事訴訟
    法第526條第2項規定，關於假扣押或假處分之原因，應由債
    權人提出可使法院信其主張為真實之證據，以釋明之；尚難
    逕以擔保取代釋明之欠缺。債權人就前開原因，依法有釋明
    之義務，亦即須提出可使法院信其主張為真實之證據，必待
    釋明有所不足，而債權人陳明願供擔保或法院認為適當者，
    法院始得定相當之擔保，命供擔保後為假扣押，若債權人未
    釋明假扣押或假處分之原因，即不符聲請之要件。(最高法
    院94年度台抗字第463號裁判意旨參照)。
三、抗告意旨略以：兩造係坐落新北市○○區○○段299、304及
    550地號土地 (下簡稱系爭土地)之共有人，相對人於民國 (
    下同)100年3月18日以存證信函通知擬依土地法第34條之1規
    定處分系爭土地，核其所擬出售總額(僅以100年公告土地現
    值總額)為新台幣(下同)1億7,847萬2,405元(國有持分應分
    配價金為371萬1,062元)，遠低於抗告人評估合理市價約806
    萬6,300元。今抗告人已函請相對人協調共有物分割，倘相
    對人於協議中逕以土地法第34條之1規定達到移轉行為，實
    有違公平正義原則並損及國產權益，且恐有標的現況變更，
    日後無法執行共有物分割之於虞，及損及國產權益，對此，
    應准予假處分，並廢棄原裁定云云。
四、經查：
  (一)抗告人於原法院依民事訴訟法第532條規定聲請假處分，主
    張禁止相對人依土地法第34條之1規定就抗告人管理中華民
    國所有之系爭土地之應有部分為處分行為等語，並據以提出
    土地登記謄本、存證信函、抗告人函文及評估合理事價資料
    等件為證(見原法院卷第4至17頁)，並於本院抗告主張其本
    案請求乃為保全執行共有物之分割，以保全國有財產之權益
    ，為恐其相對人於分割前處分其共有土地，造成國有財產損
    失，遂依民事訴訟法第532條規定聲請假處分以保全其國有
    財產等語(見本院卷第5頁背面、第9頁)。
  (二)惟查，相對人針對系爭土地業依土地法第34條之1規定，完
    成買賣之所有權移轉登記等情，有抗告人提出之新北市三重
    地政事務所100年5月12日新北重地登字第1000006883號函影
    本附卷可稽(見本院卷第27頁)，則抗告人請求假處分之標的
    已非兩造所有(共有)，則抗告人聲請本件假處分，已無實益
    。且按分割共有物之裁判性質屬形成判決，於共有物之分割
    ，經分割形成判決確定者，即生共有關係終止及各自取得分
    得部分所有權之效力(最高法院51年台上字第2641號判例意
    旨參照)，而假處分程序既以保全強制執行為目的，所保全
    之本案訴訟，則應以給付之訴為限。是以，抗告人所主張之
    本案請求，亦不符民事訴訟法第532條第1項假處分之要件，
    非屬假處分之本案請求之原因，故抗告人於本件假處分之聲
    請即屬未釋明其假處分之請求。揆諸前揭規定及說明，原法
    院以抗告人未能提出任何可使法院信其主張為真實且能即時
    調查之證據，釋明其假處分之請求為何，亦無從以供擔保補
    其釋明之不足，駁回抗告人假處分之聲請，核無違誤，抗告
    意旨指摘原裁定不當，求為廢棄，為無理由，應予駁回。
五、據上論結，本件抗告為無理由，爰依裁定如主文。
中    華    民    國   100    年    5     月    31    日
                    民事第五庭
                        審判長法  官  李錦美
                              法  官  陳博享
                              法  官  黃雯惠
正本係照原本作成。
本裁定除以適用法規顯有錯誤為理由外，不得再抗告。如提起再
抗告，應於收受後10日內委任律師為代理人向本院提出再抗告狀
。並繳納再抗告費新台幣１千元。
中    華    民    國   100    年    6     月    1     日
                              書記官  秦慧榮